【裁判字號】    90,易,865
【裁判日期】    900705
【裁判案由】    偽造文書等
【裁判全文】
臺灣臺南地方法院刑事判決                            九十年度易字第八六五號
    公  訴  人  臺灣台南地方法院檢察署檢察官
    被      告  乙○○
                丙○○
    選任辯護人  黃昭雄
右列被告因偽造文書等案件，經檢察官提起公訴 (八十九年度偵字第九八五七號、第
九八五八號)，本院判決如左：
    主  文
乙○○、丙○○均無罪。
    理  由
一、公訴意旨略以：乙○○前往美國賭場賭博，於民國八十七年十一月五日簽發面額
    美金十萬元，見票即付並免除作成拒絕證書之本票一張，向美國好世界股份有限
    公司（下稱好世界公司）借貸美金十萬元，惟乙○○回國後卻不履行票據責任，
    好世界公司乃持乙○○前開本票，依法向我國法院聲請強制執行，經台灣高等法
    院於八十八年十月二十二日，以八十八年度抗字第三三九三號裁定，准予強制執
    行，並於八十八年十二月二十一日確定在案，乙○○明知好世界公司已取得執行
    名義，於將受強制執行之際，與其弟丙○○共同意圖損害好世界公司之前開本票
    債權，欲以脫產之手段，逃避好世界公司之強制執行，明知其兄弟二人間並無買
    賣關係，竟共同偽造買賣契約，於八十八年十二月二十八日將乙○○所有之台南
    縣佳里鎮○里段一六七八─七地號土地，以買賣之不實原因，移轉登記給丙○○
    所有，明知不實事項，使地政機關將前開不實之買賣過戶事項，登載於職務上制
    作之土地登記簿謄本，足以生損害於好世界公司之債權清償及地政機關對於地籍
    之管理，嗣經好世界公司欲強制執行時發現前揭土地已移轉登記之情形，始知受
    害，因認乙○○、丙○○涉有毀損債權及使公務員登載不實罪嫌。
二、按犯罪事實應依證據認定之，無證據不得推定其犯罪事實；又不能證明被告犯罪
    者，即應諭知無罪之判決，刑事訴訟法第一百五十四條、第三百零一條第一項分
    別定有明文。
三、本件公訴人認被告乙○○、丙○○涉有毀損債權及使公務員登載不實罪嫌，無非
    以被告二人所供之借錢時間、數額及地點等情節有相當出入，且被告二人縱使以
    土地抵債，惟土地之價值不菲，被告二人雖份屬兄弟，然既以過戶土地抵債，雙
    方卻連總債權額多少？均未談及，未免過於草率。又被告二人均無法提出借據、
    款項之來源及流向之具體證明，堪認被告二人間實無債權債務關係，遑論買賣關
    係，執為論據。訊據被告乙○○、丙○○均矢口否認有何毀損債權及使公務員登
    載不實之犯行，被告乙○○辯稱：「我之前有跟我弟弟（丙○○）借錢，我就將
    我的持分登記給他。我們不是要脫產。」被告丙○○辯稱：「我根本不知情，乙
    ○○也有欠我錢」等語。
四、經查：被告乙○○向被告丙○○長期借貸一情，業據證人李陳萬壽到場證稱：「
    我知道乙○○有欠丙○○錢，有時候丙○○不夠錢，也會向我調。」等語。雖被
    告二人對於歷次借貸之數額、時間、地點說法有所出入，惟因其借貸之次數甚多
    ，且時間久遠，衡諸常情，人之記憶有限，自無法就每筆借貸數額、時間、地點
    為詳細無誤之敘述，是二人之說法有所出入，在所難免，並不影響被告二人間確
    有借貸之事實。再者，被告二人每次所借貸之金錢均係為新台幣（下同）三萬、
    五萬、十萬或二十萬不等之小數額，並非一、二百萬元之大數額，以被告二人份
    屬兄弟之情誼，此種不定時之小額借貸未立有借據亦屬合理，並不違常情，自不
    能僅憑此即斷言被告二人間並無借貸關係。復參以證人甲○○證稱：「丙○○先
    來找我說他哥哥、姐姐、媽媽三個人的土地持分要過戶給他，之前辦過遺產，辦
    的是買賣。他沒有講別的。」等語，是被告二人若僅是為毀損債權而為土地之過
    戶，又何須連同其姐姐、媽媽之持分一同過戶予被告丙○○，足見被告等辯稱其
    二人間有借貸關係且係以土地抵債，而非為毀損債權一情，應堪採信。再者被告
    二人於本院審理時，復提出數項解決方案，如塗銷原來之登記或將告訴人登記為
    第一順位抵押權人，惟或囿於法律之限制，或告訴人不同意此解決方案而致雙方
    無法達成和解，然此益證被告二人並無毀損債權之故意。綜上所述，被告二人既
    無毀損債權之故意，自亦無明知不實之事項，而使公務員登載於職務上所掌之公
    文書之犯意，是與刑法所規定毀損債權罪及使公務員登載不實罪之構成要件不符
    ，而難以該罪相繩。此外，復查無其他積極證據足資認定被告等確有公訴人所指
    之毀損債權及使公務員登載不實犯行，自屬不能證明被告等犯罪，揆諸前揭說明
    意旨，自應為被告無罪之諭知。
據上論斷，應依刑事訴訟法第三百零一條第一項前段判決如主文。
中      華      民      國      九十      年      七  月    五          日
                                  臺灣臺南地方法院刑事第四庭
                                      法  官      鄧  希  賢
右正本證明與原本無異。
如不服本判決，應於判決送達後十日內向本院提出上訴狀( 應附繕本 )。
          書記官      陳  美  蓉
中      華      民      國      九十      年      七  月    五          日


司法院資訊處製作；財團法人民間司法改革基金會備份。
